【裁判字號】    90,訴,327
【裁判日期】    900905
【裁判案由】    拆屋還地
【裁判全文】
臺灣彰化地方法院民事判決  九十年度訴字第三二七號
    原      告    己○○
                  庚○○○
    訴訟代理人    林世祿律師
    複代  理  人  江欣鞠
                  朱浩萍律師
    被      告    戊○
                  丙○
                  丁○
                  甲○○
                  乙○○
右當事人間請求拆屋交地事件，本院判決如左：
    主    文
被告等應將坐落彰化縣二林鎮○○段五七二（原告己○○所有）、五七三（原告庚○○○所有）地號土地上如附圖所示Ａ部分、面積０．００一二四八公頃之磚木造棚架
及Ｂ部分、面積０．００五三０六公頃之磚木造房屋拆除，並將上開土地分別返還原
告等。
訴訟費用由被告連帶負擔。
本判決於原告以新台幣拾玖萬柒仟元為被告等供擔保後，得假執行。
    事    實
甲、原告方面：
一、聲明：除供擔保金額外，餘如主文所示。
二、陳述：
  (一)緣坐落彰化縣二林鎮○○段五七二地號、建、面積四六．四三平方公尺之土地，
    係原告己○○所有；又坐落同段五七三地號、建、面積八０．五二平方公尺之土
    地，係原告庚○○○所有。詎被告等之父母未經原告等之同意，即在上開系爭二
    筆土地上，搭建如附圖所示Ａ部分、面積０．００一二四八公頃之磚木造棚架及
    Ｂ部分、面積０．００五三０六公頃之磚木造房屋使用及居住；嗣被告等之父母
    均已死亡，而由被告等繼承，上開建物迄今並由被告戊○無權占有使用中，爰依
    民法第七百六十七條之規定，訴請判決如聲明所示。
  (二)原告否認與被告等就系爭土地有何租賃關係存在，而係由被告竊占使用。
  (三)又系爭二筆土地，原經法院判決分割前，係屬數十人共有之土地，於判決分割後
    ，才由原告分別取得系爭土地，故原告實不可能將系爭土地出租予被告。
  (四)因被告戊○抗辯如附圖所示Ａ、Ｂ之系爭建物，係其父母所搭建，爰依民事訴訟
    法第二百五十五條第一項第五款之規定，追加同為繼承人之被告丙○、丁○、甲○○、乙○○為被告。
三、證據：提出地籍圖謄本一件、土地登記謄本二件、調解不成立證明書影本一件、
    調解委員會通知書影本一件、聲請調解筆錄影本一件、繼承系統表一件、戶籍謄
    本九件為證，並聲請勘驗現場及測量，暨向彰化縣二林戶政事物所函查洪武星之
    生死資料。
乙、被告方面：
一、被告戊○部分：
  (一)、聲明：駁回原告之訴及其假執行之聲請。
  (二)、陳述：
    (1)被告之祖先在系爭二筆土地上已居住一百多年，且有付租金，並非無權占有，
      被告繳納地租均以現金支付，原告並未交給收據。
    (2)如復丈成果圖Ａ部分，係被告母親所搭建；Ｂ部分則係被告之父於原有建物經
      颱風吹垮後，在原址重新搭建的。又被告等並未辦理繼承，上開建物現由被告
      居住，其餘被告則已搬遷他處。
    (3)被告及祖先已使用系爭土地一百多年，倘要被告搬遷，原告須給予補償。
  (三)證據：提出台灣電力公司彰化區營業處書函一件、戶籍謄本一件為證。
二、被告丙○、丁○、甲○○、乙○○部分：
  被告未於言詞辯論期日到場，亦未提出書狀作何聲明或陳述。
甲、程序方面：
  一、按訴狀送達後，原告不得將原訴變更或追加他訴。但該訴訟標的對於數人必須
      合一確定時，追加其原非當事人之人為當事人者，則不在此限，民事訴訟法第
      二百五十六條第一項第五款定有明文。本件原告原起訴請求被告戊○拆屋交地
      ，惟被告戊○抗辯系爭建物係其父母所興建，而其父母死亡後，被告等並未辦
      理繼承事宜云云；查拆屋交地之訴訟，必須以對建物有拆除權能之人均列為被
      告，於法當事人始無欠缺，本件被告等既未於其父母死亡後辦理繼承，則系爭
      建物之所有權，依法自應由被告等共同繼承，故本件訴訟於當事人間自有合一
      確定之必要，則原告於本件訴訟中追加原非當事人之被告丙○、丁○、甲○○
      、乙○○為被告，依上開規定即無不合，本院自應予准許。
  二、被告丙○、丁○、甲○○、乙○○受合法通知，未於言詞辯論期日到場，核無
      民事訴訟法第三百八十六條所列各款情形，爰依原告之聲請，由其一造辯論而
      為判決。
乙、實體方面：
  一、原告主張坐落彰化縣二林鎮○○段五七二地號、建、面積四六．四三平方公尺
      之土地，係原告己○○所有；又坐落同段五七三地號、建、面積八０．五二平
      方公尺之土地，係原告庚○○○所有。而被告等之父母於系爭二筆土地上，搭
      建如附圖所示Ａ部分、面積０．００一二四八公頃之磚木造棚架及Ｂ部分、面
      積０．００五三０六公頃之磚木造房屋使用及居住；嗣被告等之父母均已死亡
      ，而由被告等共同繼承，系爭建物現仍由被告戊○占有使用中之事實，業據其
      提出土地登記謄本二件、繼承系統表一件、戶籍謄本九件為證，復經本院會同
      彰化縣二林地政事物所測量員勘測屬實，並製有勘驗筆錄、現場圖及土地複丈
      成果圖在卷可稽，暨另有彰化戶政事務所九十年七月二十五日二鎮戶字第一六
      六０號函附卷可按，且為到場之被告戊○所自認，至被告洪丙○、丁○、甲○○、乙○○則經合法通知並未到場爭執，亦未提出書狀以供斟酌，自堪認原告
      此部分之主張為真正。
  二、按所有人對於無權占有或侵奪其所有物者，得請求返還之。對於妨害其所有權
      者，得請求除去之。又繼承人自繼承開始時，除本法另有規定外，承受被繼承
      人財產上之一切權利義務。民法第七百六十七條、第一千一百四十八條分別定
      有明文。再以無權占有為原因，請求返還所有物之訴，被告對原告就其物有所
      有權存在之事實無爭執，而僅以非無權占有為抗辯者，原告於被告無權占有之
      事實，無舉證責任。被告應就其取得占有，係有正當權源之事實證明之，如不
      能證明，則應認原告之請求為有理由。經查：(一)被告戊○抗辯其對系爭土地之
      使用，與原告間有成立租賃關係云云，惟此為原告所否認，且被告戊○並不能
      舉證以實其說，自難認其抗辯為可採。(二)又系爭建物外觀已非常老舊之情事，
      此經本院於九十年五月二十二日至現場勘驗屬實，此固可認被告戊○抗辯，其
      已在系爭土地上居住多年之事實非虛，然系爭建物之老舊與否及是否有人常年
      居住之情事，尚不足以做為系爭建物，係合法占用系爭土地之認定。(三)再系爭
      土地係於七十三年間經法院判決分割後，始由原告取得，此觀卷附之土地登記
      謄本自明。依被告戊○之上開抗辯，足認系爭房屋係興建在系爭土地分割前，
      而系爭土地經法院判決分割前，既為多數共有人所共有，則被告之父母於興建
      系爭房屋之初，縱有經共有人同意，惟究係經何人同意並與之成立租賃關係，
      均無法認定，且亦未見其舉證以實其說。(四)至被告戊○所提之台灣電力公司彰
      化區營業處書函乙紙，亦僅能證明被告戊○居住使用在系爭建物之事實而已，
      尚不足以證明系爭建物，對系爭土地有何使用上之正當權源存在。綜前所述，
      被告戊○抗辯其有權使用系爭土地云云，均無足採信。
  三、從而，原告依據民法第七百六十七條之法律關係，訴請判決如主文第一項所示
      ，即為有理由，應予准許。再原告陳明願供擔保請准宣告假執行，經核尚無不
      合，爰酌定相當之擔保金額，併宣告之。
  四、結論，本件原告之訴為有理由，爰依民事訴訟法第三百八十五條第一項前段、
      第八十五條第二項、第三百九十條第二項，判決如主文。
中      華      民      國    九十      年      九      月      五      日
                                        臺灣彰化地方法院民事第三庭
~B法      官  何志通
右為正本係照原本作成
如對本判決上訴須於判決送達後二十日內向本院提出上訴狀
中      華      民      國    九十      年      九      月      十      日
~B法院書記官  簡茂村


司法院資訊處製作；財團法人民間司法改革基金會備份。
